臺灣高等法院民事裁定
111年度國抗字第18號
抗  告  人  陳朝養  
上列抗告人因與相對人內政部等間請求國家賠償事件，對於中華
民國111年5月4日臺灣臺北地方法院111年重國字第9號所為裁定
提起抗告，本院裁定如下：
    主      文
抗告駁回。
抗告訴訟費用由抗告人負擔。
    理      由
一、按損害賠償之訴，除依本法規定外，適用民事訴訟法之規定
    ，國家賠償法第12條定有明文。次按對於公法人之訴訟，由
    其公務所所在地之法院管轄；其以中央或地方機關為被告時
    ，由該機關所在地之法院管轄；又因侵權行為涉訟者，得由
    行為地之法院管轄；而共同訴訟之被告數人，其住所不在一
    法院管轄區域內者，各該住所在地之法院俱有管轄權。但依
    第4條至前條規定有共同管轄法院者，由該法院管轄；訴訟
    之全部或一部，法院認為無管轄權者，依原告聲請或依職權
    以裁定移送其管轄法院。民事訴訟法第2條第1項、第15條第
    1項、第20條、第28條第1項分別定有明文。是關於共同訴訟
    之普通審判籍，僅於無民事訴訟法第20條但書規定之共同特
    別審判籍適用餘地時，方有其適用，若有共同特別審判籍存
    在，原告自應向該共同特別審判籍所在地法院為起訴。
二、抗告意旨略以：伊為新北市○○區○○○段00地號土地所有人，
    並於其上興建房屋（下稱系爭房屋），相對人新北市瑞芳地
    政事務所（下稱瑞芳地政）公務員於民國107年間就新北市○
    ○區○○○段00地號、00地號、00地號土地（下合稱系爭土地）
    進行重測時，未依72年土地分割複丈圖及據此進行數值化作
    業之成果資料所示之經界形狀及距離量測並定界址點，竟逕
    自預設錯誤之圖根點，致重測後地籍線偏移，地籍圖重測結
    果及相對人新北市政府之重測結果公告有誤，顯有過失。伊
    遂向臺灣基隆地方法院（下稱基隆地院）提起確認經界訴訟
    ，經基隆地院以107年度基簡字第973號、109年度簡上字第1
    9號確認經界事件（下稱系爭事件）判決確定。瑞芳地政107
    年重測結果既有爭議，相對人內政部國土測繪中心（下稱測
    繪中心）、內政部之公務員於系爭事件審理過程中執行鑑定
    及函覆基隆地院時，仍以107年重測時錯誤之圖根點為基點
    施測，並據以製作錯誤之鑑定書及鑑定圖，測繪中心執行職
    務之行為，顯有過失，致系爭事件作成不利伊之認定，更致
    伊受有遭訴請拆除系爭房屋之財產上損害（基隆地院110年
    度補字第493號）。伊自得依國家賠償法第2條第2項規定，
    先位請求將系爭土地之經界線登記位置及界址標示，回復原
    狀如起訴狀附件1所示。又縱認本件不以回復原狀為適當，
    則備位請求相對人連帶賠償伊遭拆除系爭房屋所受之損害新
    臺幣（下同）637萬2,000元。伊起訴請求相對人應連帶負國
    家賠償責任，其中內政部所在地位於臺北市中正區，而伊主
    張內政部及所屬測繪中心之侵權行為事實係未盡監督職責等
    情，侵權行為地部分在內政部，系爭土地雖位於新北市○○區
    ，基隆地院固有管轄權，然本件非屬專屬管轄案件，依民事
    訴訟法第21條、第22條規定，伊得任向其中一法院起訴，原
    法院就本件訴訟自有管轄權，原裁定逕依職權將本件訴訟移
    送於基隆地院，顯有違誤，爰請求廢棄原裁定等語。
三、經查，依抗告人於原法院起訴時陳述內容，係主張相對人於
    系爭土地為經界測量時，均以錯誤之圖根點為據，致瑞芳地
    政所為地籍圖重測結果及新北市政府之重測結果公告有誤，
    內政部及測繪中心製作之鑑定書及鑑定圖亦生錯誤，均有過
    失，致系爭事件作成不利抗告人之認定，抗告人更因而遭訴
    請拆除系爭房屋而受有財產上損害，抗告人就相對人之侵權
    行為，先位請求回復原狀，備位請求相對人就其所受損害應
    負連帶之國家賠償責任等事實（見原法院卷第7-21頁），堪
    認本件之侵權行為地位於系爭土地所在之新北市○○區。抗告
    人雖主張內政部及所屬測繪中心之侵權行為事實係未盡監督
    職責，侵權行為一部發生於內政部所在地即臺北市云云。然
    依抗告人上開起訴內容所載，內政部、測繪中心之侵權行為
    事實顯非未盡監督職責，而係就系爭土地之經界鑑測有誤致
    抗告人受有系爭房屋遭訴請拆除之損害，是侵權行為地非內
    政部所在地，其上開主張，委不足採。又依民事訴訟法第20
    條本文規定，相對人所在之原法院、臺灣新北地方法院、臺
    灣臺中地方法院、基隆地院雖均有管轄權，然依民事訴訟法
    第15條規定既有侵權行為地之共同管轄法院即基隆地院，揆
    之前揭說明，原法院對本件即無管轄權。原法院以抗告人向
    無管轄權之法院起訴，而依民事訴訟法第28條第1項規定，
    依職權將本件以裁定移送於基隆地院管轄，即無不合。抗告
    意旨指摘原裁定不當，求予廢棄，為無理由，應予駁回。
四、據上論結，本件抗告為無理由，爰裁定如主文。
中　　華　　民　　國　　111 　年　　6 　　月　　30  　日
                  民事第十二庭
                      審判長法  官  陳秀貞
                            法  官  毛彥程
                            法  官  蔡世芳
正本係照原本作成。
本裁定除以適用法規顯有錯誤為理由外，不得再抗告。如提起再
抗告，應於收受送達後10日內委任律師為代理人向本院提出再抗
告狀。並繳納再抗告費新臺幣１千元。
中　　華　　民　　國　　111 　年　　6 　　月　　30　　日
  　　　　　　　　　　　　　書記官  何敏華